臺灣新竹地方法院民事判決　　　　　　　100年度保險字第4號
　　原　　　告　葉春朋
　　訴訟代理人　李金澤律師
　　複代理人　　羅瑞洋律師
　　被　　　告　新光產物保險股份有限公司
　　法定代理人　吳昕紘
　　訴訟代理人　陳建昌律師
　　被　　　告　美亞產物保險股份有限公司
　　法定代理人　穆艾安
　　訴訟代理人　張家聲律師
上列當事人間給付保險金事件，本院於民國100 年11月23日辯論
終結，判決如下：
    主  文
原告之訴駁回。
訴訟費用由原告負擔。
    事實及理由
壹、程序部分：
一、本件起訴並無違反民事訴訟法第253 條一事不再理，重複起
    訴之規定。
    (一)按訴經撤回者，視同未起訴，民事訴訟法第263 條第1 項
      前段定有明文。故前後兩訴訴訟繫屬中，前訴經原告合法
      撤回者，依法既視同未經起訴，後訴之違法障礙即已除去
      ，而成為合法之訴訟，自不受禁止重複起訴之限制（吳明
      軒著民事訴訟法中冊第692 頁參照）。
    (二)本件被告美亞產物保險股份有限公司（下稱美亞公司）主
      張本件起訴違反民事訴訟法第253 條乙節，查原告雖於民
      國（下同）99年7 月5 日就同一訴訟標的之保險金給付請
      求權對被告二公司提起訴訟，並經本院以99年度保險移調
      字第2 號民事事件移付調解中，復於99年9 月1 日再就同
      一訴訟標的對被告二公司向臺灣臺北地方法院（下稱臺北
      地院）提起本件訴訟（經臺北地院於99年12月31日以99年
      度保險字第136 號（下稱臺北地院136 號）裁定移送本院
      ），於後訴訴訟繫屬中之99年11月2 日具狀向本院撤回99
      年度保險移調字第2 號民事事件等情，為兩造所不爭執，
      復有民事起訴狀、民事撤回起訴狀附卷可參（見臺北地院
      136 號卷第48頁至50頁），依前揭說明，本院99年度保險
      移調字第2 號訴訟事件既經原告合法撤回，訴訟繫屬即已
      消滅，後起訴之本件訴訟即為合法之訴訟，是本件並無違
      反民事訴訟法第253 條之情，合先敘明。
二、按訴狀送達後，原告不得將原訴變更或追加他訴。但經被告
    同意者，不在此限；又被告於訴之變更或追加無異議，而為
    本案之言詞辯論者，視為同意變更或追加，民事訴訟法第25
    5 條第1 項第1 款、第2 項定有明文。本件原告原起訴請求
    被告新光產物保險股份有限公司（下稱新光公司）給付原告
    新臺幣（下同）657,000 元，及自起訴狀繕本送達之翌日起
    至清償日止，按年息百分之5 計算之利息。復於書狀送達後
    之100 年6 月7 日本院言詞辯論期日當庭變更為「請求被告
    新光公司給付62萬元及自起訴狀繕本送達之翌日起至清償日
    止，按年息百分之5 計算之利息」，有民事起訴狀、言詞辯
    論筆錄可憑，被告新光公司對此並無異議而為本案言詞辯論
    ，揆諸前揭規定，原告就被告新光公司所為訴之變更，應予
    准許。
貳、實體方面﹕
一、原告方面﹕
    (一)原告主張：
      1.原告前於96年11月12日至97年11月12日由訴外人井親電
        機股份有限公司為要保人，與被告新光公司簽訂新光團
        體傷害保險契約（下稱新光傷害保險契約）。另於97年
        5 月2 日至98年5 月2 日以訴外人臺灣區電器工程工業
        同業公會新竹辦事處為要保人，與被告美亞公司（合併
        前為友邦產物保險股份有限公司）簽訂友邦產物團體傷
        害保險契約（下稱友邦傷害保險契約），原告則為被保
        險人。嗣原告於97年6 月22日因酒後無照騎乘重機車，
        行經新竹市溪州橋上17742 號燈桿處，不慎撞上右側護
        欄，倒地滑行，遭隨後而來超速行駛之訴外人楊家富衝
        撞（下稱系爭事故），而受有頭部外傷、腦膜出血、右
        下肢癱瘓等重大傷害，原告並因而右上肢及右下肢存有
        顯著性神經系統創傷，遺存顯著障害，無法行動自如，
        並領有殘障手冊。有關刑事部分並經本院98年審交訴字
        第22號判決，認定訴外人楊家富犯肇事致人傷害逃逸之
        犯行。
      2.原告既受有傷害致右下肢癱瘓，係屬殘廢等級第六級之
        殘廢，依新光傷害保險契約及友邦傷害保險契約（下合
        稱系爭保險契約）之保險單給付標準，給付比例均為百
        分之50。從而原告之保險金額各為100 萬元，被告即應
        分別給付50萬元保險金予原告。另新光傷害保險契約尚
        有傷害醫療住院，每日1,000 元；原告住院計127 天，
        因住院給付之上限為90日，故應另給付9 萬元及意外醫
        療傷害給付3 萬元，合計被告新光公司應給付原告62萬
        元，被告美亞公司應給付原告50萬元。原告依約申請理
        賠，被告卻以系爭保險契約中訂有「酒駕」除外條款拒
        絕理賠。惟查，原告雖酒駕致自撞護欄跌倒。然身體所
        受嚴重傷害，並非因此所致，乃係因訴外人楊家富之過
        失所致，與單純酒駕所致之傷害有別，被告等拒絕理賠
        並無理由。爰依兩造所簽訂之系爭保險契約，請求被告
        給付保險金，並聲明：(1)被告新光公司應給付原告62萬
        元，及自起訴狀繕本送達翌日起至清償日止，按年息百
        分之5 計算之利息；(2)被告美亞公司應給付原告50 萬
        元，及自起訴狀繕本送達翌日起至清償日止，按年息百
        分之5 計算之利息；(3)訴訟費用由被告負擔。
    (二)對於被告抗辯之陳述：
      1.被告辯稱請求權已罹於二年時效部分，查，系爭保險契
        約保單條款中均有約定申請殘廢保險金受益人應檢具「
        殘廢診斷書」向被告申請。而本件殘廢診斷書係由署立
        新竹醫院（按該院已於100 年7 月1 日改制為國立臺灣
        大學醫學院附設醫院新竹分院，下稱臺大新竹分院）自
        97年6 月22日原告住院起至同年10月20日出院止，連續
        治療後，始於出院同日開立足為判定原告受有殘廢傷害
        之診斷證明書，則原告自係於取得診斷證明書後，始得
        認定自己構成殘廢而持向被告申領保險金，不可能為了
        領取保險金而放棄或終止治療，且依被告所述，原告在
        97年10月20日前尚不能知悉自己是否可申請保險理賠，
        自亦無從行使保險金請求權，經臺大新竹分院回函後才
        肯定原告符合殘障理賠。是以「得為請求之日」當自「
        97年10月20日」翌日或自取得醫院診斷證明書日起算，
        而非自原告受傷住院之日起算，故本件並無超過時效之
        問題。
      2.又被告固抗辯系爭事故屬系爭保險契約不保之除外責任
        ，且被告美亞公司主張縱認原告之受傷，係遭訴外人楊
        家富駕車輾過腹部所致，且原告之酒後騎車肇事，致受
        傷倒地，嗣後為訴外人楊家富駕車輾過原告腹部致成傷
        害之「不可或缺之因素」，仍該當系爭保險契約中所約
        定之直接因酒醉駕車致成殘廢或傷害之要件云云。然查
        ，原告雖係酒後騎車自撞道路右側護欄倒地，惟尚不致
        於受到自頭部以下上肢、肝臟、骨盆、下肢骨折等諸多
        身體全面性之傷害，實係遭訴外人楊家富開車不注意輾
        過所造成。且依臺灣省竹苗區車輛行車事故鑑定委員會
        鑑定意見書（下稱鑑定意見書）所示「楊家富…超速行
        駛且未注意車前狀況，撞及已肇事之人車，為肇事原因
        」，已足認原告係因訴外人楊家富撞擊之介入，始造成
        全身諸多傷害，果訴外人楊家富不撞及原告或僅輕傷而
        已，何至於殘廢？是以原告之殘廢並非因自己酒駕所致
        或犯罪所直接導致；縱認亦屬肇事原因，亦屬過失相抵
        之問題，被告尚不能以此主張免責。
      3.原告所受傷害，係屬美亞傷害保險契約附表一殘廢程度
        與保險金給付表（下稱美亞殘廢等級表）項次9-4-4 所
        示殘廢等級第六級及友邦傷害保險契約承保附表殘廢等
        級與給付金額表（下稱友邦殘廢等級表）所示第三級殘
        廢，並非美亞殘廢等級表第八級殘廢程度（即9-4-6 項
        次）及友邦殘廢等級表第四級殘廢程度。
二、被告新光公司則以：
    (一)原告對於被告之保險金給付請求權，已罹於二年消滅時效
      ：
      1.依保險法第65條「由保險契約所生之權利，自得為請求
        之日起，經過二年不行使而消滅」之規定，所稱得為請
        求之日係指權利人得行使請求權之狀態而言，在通常情
        形，權利成立並生效時，請求權即可行使。系爭事故係
        於97年6 月22日凌晨0 時22分許發生，原告於斯時即可
        行使權利。換言之，二年之消滅時效即開始起算，縱原
        告有因個人之因素（生病住院）事實上不能行使，亦不
        影響時效之起算。況依臺大新竹分院之函文，原告於97
        年8 月4 日即可清楚表達意思，且97年8 月23日轉至普
        通病房，故自該時起原告即得行使權利。又原告雖於97
        年11月13日向被告新光公司申請理賠，惟依民法第130
        條規定之規定，原告應於六個月內起訴，否則時效仍自
        原起算時起算繼續進行，惟原告非但未於六個月內起訴
        ，僅向財團法人保險事業發展中心申請調處（註：姑不
        論此處之調處是否與民法第129 條所稱之調解有無同一
        效力），然調處未能成立，足見二年之消滅時效亦不停
        止進行。或有言之，調處未能成立而不發生中斷時效之
        效力，但調處之通知可視為請求之通知，而有民法第13
        0 條之適用，原告於97年11月13日業已向被告新光公司
        提出請求給付保險金，嗣後調處之通知要不能適用民法
        第130 條「應於六個月內起訴」之規定，否則民法第13
        0 條之規定將失其意義。又原告分別於99年7 月5 日起
        訴（註：於99年11月2 日撤回起訴）、及於99年9 月1
        日起訴，但無論何者，自事故發生時之97年6 月22 日
        起算皆已逾二年之消滅時效。
      2.原告另主張本件之殘廢診斷書係於97年10月20日自臺大
        新竹分院出院時，始由該院於同日出具，是原告自斯時
        起始得向被告新光公司請求理賠，時效自應從該日起算
        等語。然查，原告之殘廢診斷證明是在就診後隨時可向
        醫院申請開立，且依原證三之診斷證明書，其上記載原
        告在事故發生之日即97年6 月22日即被該醫院診斷出右
        下肢癱瘓，故時效起算點即應從「97年6 月22日」起算
        ，而且醫囑欄記載原告有動過數次手術，與右下肢癱瘓
        最有關係的是97年8 月27日之該次手術，所以最遲原告
        在「97年8 月27日」即可請求，時效在當時亦可起算。
        準此，原告以診斷證明書開立之日作為時效起算始點之
        主張，並不可採。
    (二)原告所受之傷害，係原告酒後騎車所致，屬系爭保險契約
      之除外責任，被告新光公司應不負給付保險金之責：
      1.依鑑定意見書所載王姓證人之證詞，原告在飲酒超標、
        無照騎重型機車自撞右側護欄倒地後即頭部流血而無法
        動彈，則其所致之傷害究係第一階段自撞之行為所致？
        抑或第二階段訴外人楊家富撞擊所致？即有不明，在上
        開疑慮未究明前，實難遽認原告所受之傷害全然是第二
        階段之行為所造成。
      2.另系爭事故之發生係因原告飲酒超標及無照而有第一階
        段之自撞，嗣再遭訴外人楊家富第二階段之撞擊，在此
        雙階段行為所致之傷害，法責難之重點應側重在第一階
        段飲酒超標自撞行為，因若無第一階段行為將不會發生
        第二階段行為，從而原告所致之傷害是屬團體傷害保險
        契約所列之除外責任，非如原告所言，僅是與有過失之
        問題。
    (三)縱原告可得請求本件保險金，依臺大新竹分院回函亦可知
      原告殘廢等級為美亞殘廢等級表第八級殘廢程度（即9-4-
      6 項次）及友邦殘廢等級表第四級殘廢程度，賠償比例應
      為百分之30。
    (四)為此答辯聲明：原告之訴駁回；訴訟費用由原告負擔。
三、被告美亞公司則以：
    (一)緣於97年5 月2 日訴外人臺灣區電氣工程工業同業公會新
      竹辦事處為要保單位，以原告為被保險人，向被告美亞公
      司投保美亞傷害保險，保險期間自97年5 月2 日24時起至
      98年5 月2 日24時止，依美亞傷害保險契約第5 條約定被
      告美亞公司對於被保險人在保險期間內，因遭逢意外傷害
      事故，致身體蒙受傷害成為殘廢時，固應依美亞傷害保險
      契約第7 條約定給付被保險人按殘廢等級附表計算之殘廢
      保險金，惟美亞傷害保險契約第21條第1 項第2 款及第3
      款另約定被保險人因犯罪行為、飲酒後駕（騎）車，其吐
      氣或血液所含酒精成份超過道路交通法令規定標準者，致
      成殘廢時，被告美亞公司不負給付保險金之責任。
    (二)原告所受之傷害並非訴外人楊家富駕車撞擊所造成：
      查系爭事故曾經臺灣新竹地方法院檢察署送請臺灣省竹苗
      區車輛行事故鑑定委員會進行鑑定，依鑑定意見書資料欄
      6.之記載，原告於案發後測得之血液中酒精濃度為253.1M
      G/DL，經換算約等於呼氣酒精濃度1.265MG/ L，達到中度
      中毒程度，有步態不穩、噁心嘔吐及精神混惑不清晰等症
      狀，影響原告駕駛重機車之判斷力及注意力等語，復觀諸
      該鑑定意見書佐證資料欄3.所引述王姓目擊證人見聞之案
      發經過情形，證人發現原告時，原告已因酒後肇事頭部流
      血倒在接近道路中央靠近雙黃線處，嗣後始由訴外人楊家
      富駕駛汽車由原告腹部輾過等情，顯見原告在遭訴外人楊
      家富駕車輾過腹部前，已經先因酒後駕車肇事頭部受傷而
      臥地不起，是原告所主張之傷害究係因酒後駕車自行肇事
      造成，抑或因訴外人楊家富駕車輾過腹部造成，即非無疑
      。被告美亞公司否認原告所受之傷害係遭訴外人楊家富駕
      車輾過腹部造成，原告就此有利於己事實之主張應負舉證
      之責。
    (三)原告酒後騎車肇事之行為，係造成訴外人楊家富駕車撞擊
      原告導致傷害所「不可或缺之因素」：
      按飲用酒類或其他類似物後，其吐氣所含酒精濃度超過每
      公升0.25毫克或血液中酒精濃度超過百分之0.05以上者，
      不得駕車，道路交通安全規則第102 條第1 項第2 款、第
      114 條第2 款分別定有明文。又服用酒類，不能安全駕駛
      動力交通工具而駕駛者，係犯刑法第185 條之3 之重大違
      背義務致交通危險罪，復依法務部88年5 月10日邀集司法
      院刑事廳、交通部、行政院衛生署、內政部警政署及中央
      警察大學等機關開會，所為凡呼氣酒精濃度逾每公升0.55
      毫克即屬不能安全駕駛之決議。原告肇事後測得之呼氣酒
      精濃度為每公升1.265 毫克，其酒後駕車行為顯已超過前
      述道路交通安全規則所列標準，並足認已有不能安全駕駛
      之情形，該當於刑法第185 之3 條規定之犯罪行為，應足
      堪認定。第查系爭保險契約除外責任條款，旨在限制被保
      險人因故意或重大過失之不當行為使保險事故發生而獲取
      不當之利益，以及保障保險人僅須於事前經其評估並願承
      受之風險範圍內負擔可能給付保險金之利益，而財政部審
      查保單示範條款除外責任部分，將超過道路交通法令標準
      之酒醉駕車列入除外責任事由，實係認定酒醉駕車之高危
      險行為無異等同於被保險人之自殺自殘行為，如被保險人
      飲酒後駕車，吐氣或血液所含酒精成分高過道路交通法令
      規定標準，應足以推定被保險人有故意或重大過失將自己
      置於極易致傷或死亡之高危險環境中，若就此情形仍由保
      險人負擔給付保險金之義務，不但易使被保險人或受益人
      獲取不當利益，且已逾保險人所願承擔之合理風險。是以
      ，在解釋被保險人死亡、殘廢或傷害是否直接因「被保險
      人飲酒後駕（騎）車其吐氣或血液所含酒精成份超過道路
      交通法令規定標準」時，如認該酒後駕駛行為係導致被保
      險人死亡、殘廢或傷害之「不可或缺之因素」時，即可認
      定已符合除外責任條款中「直接因下列事由致成死亡、殘
      廢或傷害」之意旨。據此，原告所受傷害縱係訴外人楊家
      富駕車輾過腹部造成，被告美亞公司亦主張原告酒後駕車
      肇事，致受傷倒臥於接近道路中央靠近雙黃線處之事實，
      為嗣後訴外人楊家富駕車輾過腹部致成傷害之「不可或缺
      之因素」，應符合美亞傷害保險契約第21條第1 項第2 款
      及第3 款約定之除外原因，被告美亞公司對於該傷害所造
      成之死亡或殘廢結果不負給付保險金之義務。
    (四)原告所受之傷害，未達美亞殘廢等級表9-4-4 項次所示「
      一下肢髖、膝及足踝關節永久喪失機能者」之第六等級殘
      廢程度，蓋依美亞殘廢等級表之下肢機能障害項目，應參
      照註13；依註13-1所示「一下肢髖、膝及足踝關節永久喪
      失機能」係指一下肢完全廢用，例如一下肢三大關節均完
      全強直或完全麻痺。況且，依美亞傷害保險契約之附表一
      註15-1記載，「機能永久喪失之判定，以被保險人於意外
      傷害事故發生之日起，並經六個月治療後的結果為基準判
      定」，因此原告所提原證三之診斷證明書之開立日期，距
      原告受傷之日不到四個月之治療，無法作為原告有殘廢之
      證明。且依臺大新竹分院函覆資料，原告之傷病並未達到
      原告所主張之「下肢髖、膝及足踝關節永久喪失機能」、
      「一下肢踝關節以上缺失或一下肢三大關節全部機能永久
      完全喪失」殘廢程度，僅有右下肢踝關節全部機能永久完
      全喪失、髖關節及膝關節部分機能喪失之情形，故原告僅
      符合美亞殘廢等級表第9-4-6 項次「一下肢髖、膝及足踝
      關節中，有一大關節永久喪失機能者」之殘廢程度，若被
      告美亞公司應給付保險金，亦僅負依美亞傷害保險契約所
      約定保險金額100 萬元之百分之30計算之殘廢保險金給付
      義務。
    (五)再依臺大新竹分院函可知原告自97年8 月4 日起即能清楚
      自我表達，並於97年8 月23日轉至一般病房時，即得向被
      告美亞公司請求給付保險金，然原告竟遲至99年9 月1日
      始具狀提起本件訴訟，被告美亞公司併依保險法第65條規
      定主張原告保險金給付請求權已經過兩年消滅時效期間而
      罹於消滅，拒絕給付本件保險金。
    (六)為此答辯聲明：駁回原告之訴；訴訟費用由原告負擔；如
      受不利判決，請准供擔保免為假執行。
四、兩造不爭執事項：
    (一)訴外人井親電機股份有限公司前以其本身為要保人、原告
      為被保險人，與被告新光公司訂立友邦傷害保險契約，保
      險期間自96年11月12日24時起至97年11月12日24時止，契
      約條款內容如原告所提證物二所示。
    (二)訴外人臺灣區電氣工程工業同業公會新竹辦事處前曾以其
      本身為要保單位、原告為被保險人，與被告美亞公司訂立
      保險金額為100 萬元之美亞傷害保險契約，保險期間自97
      年5 月2 日至98年5 月24日，契約條款內容如被告美亞公
      司所提被證一所示，其中第21條第1 項第2 款及第3 款有
      被保險人因犯罪行為、飲酒後駕（騎）車，其吐氣或血液
      所含酒精成份超過道路交通法令規定標準者，致成殘廢時
      ，被告美亞公司不負給付保險金責任之約定。
    (三)原告於97年6 月22日因酒後無照騎乘機車發生交通事故，
      ，不慎自行撞上右側護欄後，滑行倒臥於道路中央近雙黃
      線處，遭隨後而來超速行駛之訴外人楊家富輾過腹部，經
      臺大新竹分院診斷受有右下肢坐骨神經損傷合併右下肢癱
      瘓等傷害；惟在系爭事故發生後測得原告血液中酒精濃度
      為253.1MG/DL，經換算約等於呼氣酒精濃度1.265MG/L 。
      另有關訴外人楊家富刑事部分，業經本院以98年審交訴字
      第22號刑事宣示判決筆錄，認定犯有肇事致人傷害逃逸罪
      。
    (四)原告前於97年11月13日向被告新光公司申請理賠被拒。另
      就本件與被告二公司之保險金給付爭議向財團法人保險事
      業發展中心申請調處，惟調處未能成立，並經該中心以99
      年3月9日保調字第0990000515號函通知兩造。
    (五)住院期間原告可向被告新光公司請領90天，一天1,000 元
      住院及3 萬元之傷害給付；若屬美亞殘障等級表第八級，
      友邦殘廢等級表第四級，給付比例分別是百分之30、百分
      之35。如果是原告主張的美亞殘廢等級表項次9-4-4 第六
      級及友邦殘廢等級表第三級，給付比例均為百分之50。
五、本件爭點﹕
    (一)本件請求權是否罹於時效消滅。
    (二)原告所受右下肢癱瘓之傷害是否是因飲酒超過交通法令後
      之駕駛行為或犯罪行為所致，屬於保險人除外責任原因。
    (三)原告飲酒超標之駕駛行為縱非導致右下肢癱瘓之原因，是
      否是被告美亞公司所主張不可或缺之因素而得排除該公司
      之保險責任。
    (四)原告所受傷害是否已達被告美亞公司殘廢等級表項次9-4-
      4 及被告新光公司殘廢等級表第三級之殘廢程度。
六、得心證之理由﹕
    (一)本件請求權是否已罹於時效而消滅？
      1.按由保險契約所生之權利，自得為請求之日起，經過二
        年不行使而消滅；危險發生後，利害關係人能證明其非
        因疏忽而不知情者，自其知情之日起算，保險法第65條
        本文、第2款定有明文。又所謂「得為請求之日」，乃
        指權利人得行使請求權之狀態（最高法院63年台上字第
        1885號判例參照），即指請求權人行使其請求權，客觀
        上無法律上之障礙而言，要與請求權人主觀上何時知悉
        其可行使無關（最高法院96年度台上字第2326號判決參
        照）。
      2.本件原告主張於97年10月20日前不知可否申請保險理賠
        ，係取得診斷證明書才知得為殘障保險金之請求，時效
        應自取得診斷證明書後起算，被告則辯稱原告至遲於97
        年8 月23日即可行使權利，本件請求權已罹於時效。經
        查﹕
        (1)系爭事故係於97年6 月22日發生行為，惟原告於送至
          臺大新竹分院急診時呈現深度昏迷，無自我表達之能
          力，且至97年7 月8 日才勉強開始可以肢體自我表達
          ，但因仍有插管，無法以言語或文字表達，至97年8
          月4 日手術後方可清楚自我表達。因無法脫離呼吸器
          ，於97年8 月4 日轉至呼吸照護病房。於97年8 月23
          日轉至一般病房等情，有臺大新竹分院100 年10月20
          日台大新分醫事字第1000006806號函附卷可憑，是原
          告於系爭事故發生後既屬深度昏迷狀態，其即無從知
          悉有本件保險金請求權之存在。又其於97年8 月4 日
          手術前均無法以言語、文字等一般人得為之通常方式
          表達，則其縱有知悉且欲行使本件請求權，亦無從使
          旁人得知，遑論向被告行使。又原告於97年8 月4 日
          手術後可以言語及文字清楚表達，且97年8 月23日轉
          至一般病房，顯見身體狀況持續穩定恢復中，再依原
          告所述，住院期間均有家屬或看護陪同（見原告100
          年11月15日民事陳報書狀），則原告至遲於97年8 月
          23日後於客觀上即處於可得行使請求權之狀態。
        2.原告雖稱於97年10月20日取得診斷證明書始知可行使
          本件請求權，惟其主觀上知悉與否，與其客觀上能否
          行使無涉，依前揭說明，時效之起算日自難以原告主
          觀上認定可得行使之時間為計算之起點，是原告此部
          分主張，尚難採憑。
        3.又原告曾於97年11月13日向被告新光公司申請本件保
          險金理賠，惟為被告新光公司拒絕，嗣後原告對被告
          二公司就本件保險理賠爭議向財團法人保險事業發展
          中心申請調處而未能成立調處，經財團法人保險事業
          發展中心於99年3 月9 日以保調字第0990000515號函
          通知兩造等情，為兩造所不爭執，復有傷害理賠申請
          書、財團法人保險事業發展中心函足佐（見本院100
          年度審保險字第5 號卷第15、16頁）。按時效因請求
          而中斷者，若於請求後六個月內不起訴，視為不中斷
          。又時效因聲請調解或提付仲裁而中斷者，若調解之
          聲請經撤回、被駁回、調解不成立或仲裁之請求經撤
          回、仲裁不能達成判斷時，視為不中斷，民法第130
          條、第133 條定有明文。本件原告於97年11月13日向
          被告新光公司請求後並無於六個月內向被告新光公司
          起訴，故不生時效中斷之效力。另原告雖向財團法人
          保險事業發展中心申請調處，調處之性質為何，雖尚
          無定論，惟若認與調解、仲裁相當，則調處既未成立
          ，揆諸前揭法條之規定，亦不生時效中斷之效力。若
          屬向被告二公司請求之意，以財團法人保險事業發展
          中心於99年2 月1 日做成調處結果（未經被告二公司
          同意），原告之申請顯在99年2 月1 日之前，而其於
          99年7 月5 日雖向本院對被告二公司提起保險金請求
          之訴，然於99年11月2 日業已向本院撤回起訴，此為
          原告所不否認，則視同未起訴。而原告雖復於99年9
          月1 日向臺北地院提起本件訴訟（有收文章附於起訴
          狀上，見臺北地院136 號卷第4 頁），已逾請求後六
          個月之期間，是自難認原告有於請求後於六個月內起
          訴。至原告99年7 月5 日雖提起訴訟，惟既已撤回，
          依民法第131 條之規定，亦不生時效中斷之效力。
        4.另何種情形屬何種殘廢程度，機能是否永久完全喪失
          ，乃保險金請求權有無理由之問題，與請求權可否行
          使並無關聯，是被告二公司就殘廢等級程度之說明及
          機能永久喪失之定義，均不影響本件請求權之行使。
        5.綜上，本件原告至遲於97年8 月23日轉至一般病房時
          ，於客觀上即處於可得行使本件保險金請求權之狀態
          。又原告雖曾向被告二公司請求，惟均不生時效中斷
          之效力，則其遲至99年9 月1 日始提起本件訴訟，已
          逾二年時效期期間，從而被告二公司辯稱本件保險金
          請求權已罹於時效而消滅，尚非無據而堪採信。
    (二)按時效完成後，債務人得拒絕給付，民法第144 條第1 項
      定有明文。本件保險金請求權之時效業已完成，如上所述
      ，被告二公司拒絕給付，於法有據，從而原告請求被告新
      光公司給付62萬元，被告美亞公司給付50萬元，及均自起
      訴狀繕本送達之翌日起至清償日止，按年息百分之5 計算
      之利息，為無理由，應予駁回。
七、本件事證已臻明確，兩造其餘陳述及主張或攻繫防禦方法，
    對判決之結果不生影響，爰不一一條列審究，併此敘明。
、據上論結，本件原告之訴為無理由，依民事訴訟法第78條，
    判決如主文。
中    華    民    國  100     年    12    月    14    日
                  民事第二庭    法  官  盧玉潤
以上正本係照原本作成。
如對本判決上訴，須於判決送達後20日內向本院提出上訴狀。
                                書記官  謝國聖
中    華    民    國  100     年    12    月    14    日